臺灣高等法院刑事判決
109年度上訴字第2169號
上  訴  人  
即  被  告  邱鴻淵




上列上訴人即被告因違反毒品危害防制條例案件，不服臺灣桃園
地方法院108年度審訴字第1651號，中華民國109年4月13日第一
審判決（起訴案號：臺灣桃園地方檢察署108年度撤緩毒偵字第3
72號、108年度撤緩偵字第124號），提起上訴，本院判決如下：
    主  文
上訴駁回。
    理  由
一、按不服地方法院之第一審判決而上訴者，應向管轄第二審之
    高等法院為之。上訴書狀應敘述具體理由，倘所提出之書狀
    未敘述上訴理由，或僅曾以言詞陳述上訴理由者，均應於上
    訴期間屆滿後20日內補提理由書於原審法院，逾期未補提者
    ，原審法院應定期間先命補正；第二審法院認為上訴書狀未
    敘述理由或上訴有第362條前段之情形者，應以判決駁回之
    ，但其情形可以補正而未經原審法院命其補正者，審判長應
    定期間先命補正，刑事訴訟法第361條、第367條分別定有明
    文。又雖已提出上訴理由，但所提非屬具體理由者，則無庸
    命其補正，逕由第二審法院以上訴不合法律上之程式，判決
    駁回之（最高法院107年度台上字第177號判決意旨參照）。
    另刑事訴訟法第361條第1項、第2項規定，不服地方法院之
    第一審判決而上訴者，須提出上訴書狀，並應敘述具體理由
    。就修法過程以觀，原草案為：「依前項規定提起上訴者，
    其上訴書狀應敘述理由，並引用卷內訴訟資料，具體指摘原
    審判決不當或違法之事實。其以新事實或新證據為上訴理由
    者，應具體記載足以影響判決結果之理由。」嗣經修正通過
    僅保留「上訴書狀應敘述具體理由」之文字，其餘則刪除，
    故所稱「具體理由」，並不以其書狀應引用卷內訴訟資料，
    具體指摘原審判決不當或違法之事實，亦不以於以新事實或
    新證據為上訴理由時，應具體記載足以影響判決結果之情形
    為必要。但上訴之目的，既在請求第二審法院撤銷或變更第
    一審之判決，所稱「具體」，當係抽象、空泛之反面，若僅
    泛言原判決認事用法不當、採證違法或判決不公、量刑過重
    等空詞，而無實際論述內容，即無具體可言。從而，上開法
    條規定上訴應敘述具體理由，係指須就不服判決之理由為具
    體的敘述而非空泛的指摘而言。倘上訴理由就其所主張第一
    審判決有違法或不當的情形，並未舉出該案相關的具體事由
    足為其理由之所憑，仍不能謂已敘述具體理由，所為上訴，
    即不符合上訴第二審的法定要件（最高法院107年度台非字
    第52號判決參照）。
二、上訴人即被告邱鴻淵上訴意旨略以：本件被告所犯雖就法義
    而言，實非予嚴懲難儆效尤，惟就公平比例之衡酌，顯有過
    重之虞，爰依法提起上訴，請求撤銷原判決從輕量刑云云。
三、經查：
  ㈠本件原判決適用簡式審判程序，依憑被告於警詢、偵訊及原
    審之自白，及卷附桃園市政府警察局龜山分局被採尿人尿液
    暨毒品真實姓名與編號對照表、台灣檢驗科技股份有限公司
    濫用藥物檢驗報告、桃園市政府警察局龜山分局扣押筆錄、
    扣押物品目錄表暨扣案之第一級毒品等證據資料，認定被告
    所為，分別係犯毒品危害防制條例第10條第1項之施用第一
    級毒品罪及同條例第11條第1項之持有第一級毒品罪，且均
    為累犯，各量處有期徒刑7月、3月，並就持有第一級毒品（
    有期徒刑3月）部分諭知易科罰金之折算標準，及就扣案之
    海洛因壹包（驗餘毛重0.3455公克）諭知沒收銷燬等情，均
    已詳述所憑證據及認定之理由。從形式上觀察，原判決採證
    認事及用法，並未違背法令或悖離經驗法則、論理法則，量
    刑亦屬允當。
  ㈡按刑事審判旨在實現刑罰權之分配的正義，故法院對有罪被
    告之科刑，應符合罪刑相當之原則，使輕重得宜，罰當其罪
    ，以契合社會之法律感情，此所以刑法第57條明定科刑時應
    審酌一切情狀，尤應注意該條所列10款事項以為科刑輕重之
    標準，俾使法院就個案之量刑，能斟酌至當。而「量刑輕重
    係屬事實審法院得依職權自由裁量之事項，苟已斟酌刑法第
    57條各款所列情狀而未逾越法定刑度，不得遽指為違法」（
    最高法院72年度台上字第6696號、98年度台上字第5002號判
    決意旨參照）。經查，本件原判決於理由欄業已就「累犯加
    重事由」及「量刑事項」分別說明：「被告受徒刑之執行完
    畢，5年以內故意再犯本案均為有期徒刑以上之罪，俱為累
    犯。又司法院大法官於108年2月22日就累犯規定是否違憲乙
    事，作成釋字第775號解釋：『有關累犯加重本刑部分，不生
    違反憲法一行為不二罰原則之問題。惟其不分情節，基於累
    犯者有其特別惡性及對刑罰反應力薄弱等立法理由，一律加
    重最低本刑，於不符合刑法第59條所定要件之情形下，致生
    行為人所受之刑罰超過其所應負擔罪責之個案，其人身自由
    因此遭受過苛之侵害部分，對人民受憲法第8條保障之人身
    自由所為限制，不符憲法罪刑相當原則，牴觸憲法第23條比
    例原則。』所謂不分情節，一律加重最低本刑抵觸憲法第23
    條比例原則之情，解釋理由文例舉，最低法定本刑為6月有
    期徒刑，累犯加重結果，最低本刑為7月有期徒刑。本來法
    院認為諭知6月有期徒刑得易科罰金或易服社會勞動即可收
    矯正之效或足以維持法秩序（刑法第41條第1項及第3項規定
    參照），但因累犯加重最低本刑之結果，法院仍須宣告7月
    以上有期徒刑，致不得易科罰金或易服社會勞動。是累犯加
    重本刑之規定並未違憲，然遇本有機會易科罰金或易服勞役
    ，卻因累犯規定，在無酌減、自首或其他減刑之情下，一律
    依累犯規定加重本刑，致行為人不得易科罰金或易服勞役，
    方有抵觸憲法第23條比例原則，而不得加重。查被告前已數
    度因違反毒品危害防制條例案件而遭判刑確定，卻未戒除毒
    品竟再為本案施用毒品之犯行，顯就刑罰反應力薄弱，就施
    用毒品部分難再諭知得易科罰金之刑度，就持有第一級毒品
    部分尚無須諭知不得易科罰金之刑度，是被告並無因累犯規
    定之適用，致本得易科罰金成不得易科罰金之情，爰均依累
    犯規定加重其刑」、「爰審酌被告前經觀察、勒戒、強制戒
    治及判刑後，仍未戒除毒品及漠視毒品之危害性，竟為本案
    持有及施用海洛因之犯行，足徵其沾染毒癮頗深，所為實不
    可取；併兼衡本案各行為所生危害、犯罪之動機、目的、手
    段、智識程度、生活狀況、素行及犯後態度等一切情狀，分
    別量處如主文所示之刑。再者審酌被告家庭經濟狀況勉持，
    職業工，個人資力雖非明顯不佳，然鑑於自由刑倘准易科罰
    金，折算標準當應考量為換取自由勢須支付而無從豁免之代
    價暨依其職業、身分及家境所應有之資力等節予以綜合酌定
    ，方能在財力豐貧各異、優劣參差者間維持刑罰執行之有效
    性及公平性等各情，就得易科罰金之持有第一級毒品罪部分
    ，諭知易科罰金之折算標準」等語，顯係基於行為人之責任
    基礎，斟酌刑法第57條各款所列情狀，而為刑之量定，既未
    逾越法定刑度，亦未濫用自由裁量之權限，自難認有何違法
    或不當。再者，被告所犯施用第一級毒品罪、持有第一級毒
    品罪之法定刑分別為「6月以上5年以下有期徒刑」、「3年
    以下有期徒刑、拘役或新臺幣5萬元以下罰金 」，且均構成
    累犯，原審經衡酌上情後，各量處有期徒刑7月、3月，均已
    屬低度之量刑，是被告上訴理由仍執前詞指摘原審量刑過重
    云云，乃純屬其個人主觀上對法院量刑之期盼，難認已提出
    具體理由。從而，本件被告之上訴，僅係針對原判決得自由
    裁量以求個案妥當性之量刑事項再為爭執，並非依據卷內既
    有訴訟資料或提出新事證，指摘或表明第一審判決有何採證
    、認事、用法或量刑等足以影響判決本旨之不當或違法，要
    難謂其上訴書狀已經敘述具體理由。揆諸上開規定及說明，
    本件上訴顯無具體理由而不合法定程式，應予駁回，並不經
    言詞辯論為之。
據上論斷，應依刑事訴訟法第367條前段、第372條，判決如主文
。
中　　華　　民　　國　　109 　年　　6 　　月　　22　　日
                  刑事第二十三庭審判長法　官  李釱任
                                      法　官  連育群
                                      法　官  崔玲琦
以上正本證明與原本無異。
持有第一級毒品部分不得上訴。
其餘部分如不服本判決，應於收受送達後20日內向本院提出上訴
書狀，其未敘述上訴之理由者並得於提起上訴後20日內向本院補
提理由書（均須按他造當事人之人數附繕本）「切勿逕送上級法
院」。
                                      書記官  李政庭
中　　華　　民　　國　　109 　年　　6 　　月　　22　　日